臺灣臺中地方法院民事判決
111年度訴字第98號
原      告  林後川  
被      告  洪萬成  
            洪金進  
            洪偉軒  
            陳阿完  
上列當事人間請求分割共有物事件，本院於民國111年8月10日言
詞辯論終結，判決如下：
    主    文
兩造共有坐落於臺中市○○區○○段00○000○000地號土地准予分割，
其分割方法如民國111年3月24日甲土測字第30700號之土地複丈
成果圖原告方案即附圖所示，編號A部分（面積779.3平方公尺）
、編號E部分（面積910.06平方公尺），分歸原告取得；編號B部
分（面積2337.89平方公尺），分歸被告洪萬成、洪金進、洪偉
軒、陳阿完共同取得，並按洪萬成三分之一、洪金進六分之二、
洪偉軒六分之二、陳阿完三分之一之比例繼續維持共有；編號C
部分（面積643.01平方公尺）、編號D部分（面積267.04平方公
尺），分歸被告洪萬成取得。
訴訟費用由兩造依附表「原應有部分比例」欄所示比例負擔。
    事實及理由
壹、程序部分：
一、補充或更正事實上或法律上之陳述者，非為訴之變更或追加
    ；民事訴訟法第256條定有明文。經查，原告起訴時原聲明
    ：兩造共有坐落臺中市○○區○○段00○000○000地號土地（下稱
    80地號土地、126地號土地、128地號土地，合稱系爭土地）
    ，其中面積如附圖打勾部分，分割為被告所有（土地面積以
    實測為準）（見本院110年度中司調字第1039號卷，下稱中
    司調卷，第15頁），嗣於民國111年6月13日變更聲明為：（
    一）請求判決將80地號土地分割，並將80地號土地如複丈成
    果圖幸福段80地號（原告方案）區塊A所示土地分割為原告
    所有，其餘部分仍維持被告依比例共有。（二）請求判決將
    126、128地號兩筆土地合併分割，並將126地號土地如複丈
    成果圖126、128地號土地（原告方案）區塊E所示土地分割
    為原告所有，其餘部分分割為被告洪萬成所有（本院卷第13
    5頁）。核屬更正事實上或法律上之陳述，非為訴之變更或
    追加，揆諸民事訴訟法第256條規定，應予准許。
二、被告經合法通知，未於最後言詞辯論期日到場，核無民事訴
    訟法第386條各款所列情事，爰依原告之聲請，由其一造辯
    論而為判決。
貳、實體部分：　　　
一、原告主張：系爭土地為兩造所共有，各共有人應有部分如附
    表所示，系爭土地為都市計畫範圍內農業區依法不受農業發
    展條例第16條所規定之分割耕地最小面積之限制，兩造未訂
    有不分割期限之契約，亦無因物之使用目的而有不能分割之
    情事，原告依法自得隨時請求分割，因協議分割不成，爰依
    民法第824條第2項之規定，請求依原告方案分割等語。並聲
    明：兩造共有之系爭土地准予分割如主文第一項所示。
二、被告則以：
（一）被告洪萬成經合法通知未於言詞辯論期日到庭，復未具狀
      或委由代理人到庭提出答辯。
（二）被告洪金進未於最後言詞辯論期日到庭，依其歷次書狀及
      陳述略以：我是80地號土地的共有人，有農舍、建物在土
      地上面；出入80地號土地所行經的道路為交通部臺灣鐵路
      管理局（下稱鐵路局）管理，日後可能會被其收回，若採
      原告的方案即A部分由原告取得，將會無出入口與道路連
      接，應預留兩造未來進出之道路，該部分由兩造維持分別
      共有等語。
（三）被告洪偉軒未於最後言詞辯論期日到庭，復未曾具狀或當
      庭提出任何答辯。
（四）被告陳阿完未於最後言詞辯論期日到庭，依其歷次陳述略
      以：我是80地號土地的共有人，我住的地方分割給我們，
      再留一條路給我們走，我們就同意分割等語。
三、本院之判斷：
（一）原告主張系爭土地為兩造共有，應有部分各如附表所示之
      事實，為被告所不爭執，並經原告提出臺中市○○區○○段00
      ○000○000地號土地第ㄧ類謄本為證（見中司調卷第63至73
      頁），首堪信為真實。
（二）按各共有人，除法令另有規定外，得隨時請求分割共有物
      。但因物之使用目的不能分割或契約訂有不分割之期限者
      ，不在此限，民法第823條第1項定有明文，此項規定，旨
      在消滅物之共有狀態，以利融通與增進經濟效益。又按共
      有物之分割，依共有人協議之方法行之。分割之方法不能
      協議決定，或於協議決定後因消滅時效完成經共有人拒絕
      履行者，法院得因任何共有人之請求，命為分配：一、以
      原物分配於各共有人。但各共有人均受原物之分配顯有困
      難者，得將原物分配於部分共有人。二、原物分配顯有困
      難時，得變賣共有物，以價金分配於各共有人；或以原物
      之一部分分配於各共有人，他部分變賣，以價金分配於各
      共有人。以原物為分配時，如共有人中有未受分配，或不
      能按其應有部分受分配者，得以金錢補償之。以原物為分
      配時，因共有人之利益或其他必要情形，得就共有物之一
      部分仍維持共有。共有人相同之數不動產，除法令另有規
      定外，共有人得請求合併分割，民法第824條第1至5項亦
      定有明文。經查，本件欲分割之系爭土地，並無因物之使
      用目的不能分割之情形，亦無契約訂有不分割之期限，則
      原告訴請分割，自無不可。
（三）原告主張如附圖所示之分割方案，洪萬成、洪偉軒均未提
      出任何答辯或反對陳述，當可認如附圖所示之分割方案，
      其等並無明確之反對意思。而就80地號土地部分，陳阿完
      、洪金進均稱希望預留出入土地之道路，洪金進並稱可能
      因鐵路局收回土地致無對外聯絡道路等語。然查，依原告
      所提之分割方案，將坐落於80地號土地之房屋完全劃入B
      部分土地之範圍，而A部分及B部分土地均與兩造現所出入
      土地之道路即大甲區幸福段19地號土地（下稱19地號土地
      ）相鄰，且19地號土地之現況為縱貫線鐵路使用及部分為
      道路，目前暫無變更其他使用規劃等情，亦有鐵路局臺中
      工務段111年6月24日中工產字第1110005192號函在卷可佐
      （見本院卷第143頁），而需預留出入之道路，足認依原
      告所提之分割方案，當可維持土地原有之使用現狀及經濟
      效用。另就126地號土地部分，其現況為農用，雖由洪萬
      成分得D部分之土地，將致該地無對外聯通之道路，惟民
      法第789條第1項業已訂有因分割所形成之袋地，其所有人
      無償通行權之規定，且原告亦稱126地號土地於分割後所
      形成之袋地可通行其土地等語（見本院卷第72頁），足徵
      就126地號土地部分，依其農用之現況，原告所提之分割
      方案亦不致減損土地之利用價值。
（四）綜上所述，本院斟酌各共有人之意願、利害關係及共有物
      之性質，各共有人分得部分之利用價值、經濟效用等因素
      ，認採如附圖所示之分割方案尚稱妥適、合理，當屬適當
      公平之分割方法，爰就系爭土地之分割方法，諭知如主文
      第1項所示。
四、末查，分割共有物乃具非訟事件之性質，本院斟酌何種分割
    方法較能增進共有物之經濟效益，並兼顧兩造之利益，以決
    定適當之分割方法，不因何造起訴而有不同，故關於訴訟費
    用負擔，以共有人全體各按其原應有部分比例負擔，方屬事
    理之平，爰諭知如主文第2項所示。
五、結論：原告之訴為有理由，依民事訴訟法第385條第1項前段
    、第80條之1，判決如主文。　　　
中　　華　　民　　國　　111 　年　　9 　　月　　14　　日
                  民事第一庭      法  官  王詩銘
以上正本係照原本作成。
如對本判決上訴，須於判決送達後20日內向本院提出上訴狀（須
按他造當事人之人數附繕本）。如委任律師提起上訴者，應一併
繳納上訴審裁判費。
中　　華　　民　　國　　111 　年　　9 　　月　　15　　日
                                  書記官  林玟君
附表：臺中市○○區○○段00○000○000地號土地共有人及原應有部分
      比例
編號 姓名 原應有部分比例     80地號 126地號 128地號 1 林後川 1/4 1/2 1/2 2 洪萬成 1/4 1/2 1/2 3 洪金進 1/8 0 0 4 洪偉軒 1/8 0 0 5 陳阿完 1/4 0 0